【裁判字號】    99,易,871
【裁判日期】    991217
【裁判案由】    竊盜
【裁判全文】
臺灣嘉義地方法院刑事判決               99年度易字第871號
公  訴  人  臺灣嘉義地方法院檢察署檢察官
被      告  沈宏威
上列被告因竊盜案件，經檢察官提起公訴（九十九年度偵字第七
八九○號），本院判決如下：
    主  文
沈宏威竊盜，累犯，處有期徒刑肆月，如易科罰金以新臺幣壹仟
元折算壹日。
    事  實
一、沈宏威前於民國八十九年間因違反毒品危害防制條例案件，
    經臺灣高等法院臺南分院九十年度上更(一)字第四六三號判決
    判處有期徒刑三年六月確定；九十年間因竊盜案件，經臺灣
    雲林地方法院九十年度易字第七二六號判決判處有期徒刑五
    月確定；九十一年間因違反毒品危害防制條例案件，經臺灣
    雲林地方法院九十一年度訴字第七三號判決判處有期徒刑一
    年確定；前開有期徒刑三年六月、五月、一年經定其應執行
    之刑為有期徒刑四年七月。另於九十年間因違反毒品危害防
    制條例案件，經臺灣雲林地方法院九十年度六簡字第四五號
    判決判處有期徒刑八月確定；九十年間因違反毒品危害防制
    條例案件，經臺灣雲林地方法院九十年度六簡字第二七號判
    決判處有期徒刑六月確定；前開有期徒刑八月、六月經定其
    應執行之刑為有期徒刑一年。前開應執行刑有期徒刑四年七
    月、一年接續執行，九十五年十一月二日假釋付保護管束，
    九十六年八月二十五日期滿未據撤銷，以已執行完畢論，仍
    不知悔改。沈宏威於九十九年九月十七日下午五時許，騎乘
    牌照號碼ＬＢＰ－三二二號普通重型機車，行經嘉義縣大林
    鎮○路里○○道路溪排二十四分十號電線桿處，見該處旁農
    田設有馬達，竟意圖為自己不法之所有，基於竊盜之犯意，
    以不詳方法（未有證據得認係攜帶兇器），同時割斷林澤清
    、張琚元、張獻堂連接各自所設馬達上、纏綁為一束之電線
    三條，竊取電線得手，其後見有人經過，將之丟棄在電桿旁
    逃逸。警方嗣接獲報案，調閱道路監視器錄影紀錄，始循線
    查獲。
二、案經嘉義縣警察局民雄分局報告臺灣嘉義地方法院檢察署檢
    察官偵查起訴。
    理  由
一、按「被告以外之人於審判外之言詞或書面陳述，除法律有規
    定者外，不得作為證據。」；「被告以外之人於審判外之陳
    述，雖不符前四條之規定，而經當事人於審判程序同意作為
    證據，法院審酌該言詞陳述或書面陳述作成時之情況，認為
    適當者，亦得為證據。當事人、代理人或辯護人於法院調查
    證據時，知有第一百五十九條第一項不得為證據之情形，而
    未於言詞辯論終結前聲明異議者，視為有前項之同意。」刑
    事訴訟法第一百五十九條第一項、第一百五十九條之五均有
    明文。本件被告沈宏威未於言詞辯論終結前對於卷附之警詢
    調查筆錄、承辦警員職務報告、被害報告書、贓物認領保管
    單、竊盜現場照片拍攝說明、車籍查詢資料、前案紀錄表等
    傳聞證據之證據能力有所異議。本院審酌被告歷經警詢及審
    理均坦承犯行，對於調查筆錄內容復無爭執，其他傳聞證據
    係公務員職務上針對本案所製作之紀錄或證明文書，復查無
    顯不可信之情況，予以採納之，無礙被告程序上之彈劾詰問
    權利，因認前開傳聞證據合於刑事訴訟法第一百五十九條之
    五等規定，因而具備證據能力。
二、訊據被告對於事實欄所記載之犯罪事實均坦承不諱（本院卷
    第三十五頁審判筆錄），核與其警詢時所述大致相符（警卷
    第一頁至第四頁調查筆錄），復據證人即被害人林澤清、張
    琚元、張獻堂於警詢時證述屬實（警卷第九頁至第二十頁調
    查筆錄），復有被害報告書、竊盜現場照片、車籍查詢資料
    、警員職務報告等在卷可稽（警卷第二十四頁至第三十頁，
    本院卷第三十一頁）。被告自白核與事實相符，事證明確，
    被告犯行堪予認定。
三、核被告所為，係犯刑法第三百二十條第一項竊盜罪。檢察官
    起訴認被告係犯同法第三百二十一條第一項第三款之攜帶兇
    器竊盜罪，固非無見。惟按攜帶兇器竊盜罪係以行為人攜帶
    客觀上足供兇器使用之物品行竊為其加重條件，所謂兇器，
    其種類並無限制，凡客觀上足以對人之生命、身體、安全構
    成威脅，具有危險性之兇器為已足（最高法院七十九年台上
    字第五二五三號判例參照）。經查，被告於警詢時雖稱，其
    係持老虎鉗剪斷馬達電線而竊取之，因有人經過，遂將該老
    虎鉗丟置現場（警卷第二頁調查筆錄），後於審理時卻稱，
    係以隨地撿拾之橢圓形石頭砸斷馬達電線而竊取之（本院卷
    第三十五頁審判筆錄），前後供述已反覆不一，而本案並未
    扣得任何被告所稱之老虎鉗，亦無證人指證確見是項工具，
    則被告所供攜帶兇器是否屬實，即有究明之必要。而本院命
    查獲本案之嘉義縣警察局民雄分局警員高柏生查明作案工具
    ，其回覆：「職高柏生於九十九年九月十七日十七時二十五
    分左右接獲民眾報案稱在大林鎮排路里堤防旁有竊賊在偷剪
    堤防上的電線，職馬上駕車前往上述地點查緝竊賊，到達之
    後在現場只發現一條竊賊遺留在現場地上之電線約五公尺左
    右，而將該電線帶回所給被害人指認領回，在現場職並未發
    現作案工具老虎鉗有遺留在現場。」等語，有其製作之職務
    報告附卷可憑（本院卷第三十一頁職務報告），警方於案發
    後隨即趕赴現場，但未發現任何作案工具，至為明確。再者
    ，依警方會同被告至竊案現場指認失竊電線之照片（警卷第
    二十九頁下方），電線斷處並無鋒利切口，電線所置地面土
    石亦有翻動痕跡，被告事後改稱情節，尚非毫無可能。是則
    ，被告所稱攜帶老虎鉗乙節，僅有被告前後不一之供述，尚
    乏其他證據得以補強，礙難遽為不利被告之認定。公訴檢察
    官於審理時另稱，縱令依被告所述，其係持石頭竊盜，惟石
    頭亦屬具有危險性之兇器，該當攜帶兇器加重條件。惟按攜
    帶兇器竊盜罪，所稱之兇器，乃依一般社會觀念足以對人之
    生命、身體、安全構成威脅，而具有危險性之「器械」而言
    ，而磚塊、石頭乃自然界之物質，尚難謂為通常之「器械」
    （最高法院九十二年度台非字第三八號判決要旨參照）。被
    告縱係持石砸斷電線而竊盜，仍未該當攜帶兇器之加重條件
    。本件既無證據得認被告有何攜帶兇器之加重條件，所為應
    僅止於普通竊盜，惟社會事實同一，本院仍得變更起訴法條
    並予審理之。
四、被告係以一個竊盜行為，同時竊取三名被害人之財物，為一
    行為觸犯三竊盜罪名之想像競合犯，應從一重處斷。另查，
    被告前於八十九年間因違反毒品危害防制條例案件，經臺灣
    高等法院臺南分院九十年度上更(一)字第四六三號判決判處有
    期徒刑三年六月確定；九十年間因竊盜案件，經臺灣雲林地
    方法院九十年度易字第七二六號判決判處有期徒刑五月確定
    ；九十一年間因違反毒品危害防制條例案件，經臺灣雲林地
    方法院九十一年度訴字第七三號判決判處有期徒刑一年確定
    ；前開有期徒刑三年六月、五月、一年經定其應執行之刑為
    有期徒刑四年七月。另於九十年間因違反毒品危害防制條例
    案件，經臺灣雲林地方法院九十年度六簡字第四五號判決判
    處有期徒刑八月確定；九十年間因違反毒品危害防制條例案
    件，經臺灣雲林地方法院九十年度六簡字第二七號判決判處
    有期徒刑六月確定；前開有期徒刑八月、六月經定其應執行
    之刑為有期徒刑一年。前開應執行刑有期徒刑四年七月、一
    年接續執行，九十五年十一月二日假釋付保護管束，九十六
    年八月二十五日期滿未據撤銷，以已執行完畢論等情，有臺
    灣嘉義地方法院檢察署前科查註記錄表、臺灣高等法院被告
    前案紀錄表在卷可稽（偵查卷第三頁至第十三頁、本院卷第
    三頁至第二十頁），其受有期徒刑之執行完畢後，五年以內
    故意再犯本件有期徒刑以上之罪，為累犯，應依刑法第四十
    七條第一項加重其刑。
五、爰依被告之自白（本院卷第四十二頁審判筆錄），被害人之
    陳述，前開前案紀錄資料之記載，審酌被告年輕力盛，不知
    進取，貪圖他人財物之犯罪動機及目的；獨自一人以不詳方
    法竊取馬達電線之手段；離婚，育有二名子女，分別就讀國
    小六年級及四年級，小孩目前均由前妻及前妻母親照顧，家
    中有二弟一妹，之前從事輕隔間工作之生活狀況；國中畢業
    之智識程度；與被害人素不相識；竊得馬達電線於客觀上價
    值；前有數次毒品、竊盜前科，品行非佳；犯後坦承犯行，
    惟未賠償被害人損失之態度；竊取農田馬達電線，造成被害
    人諸多不便等犯罪一切情狀，量處如主文所示之刑，並諭知
    易科罰金之折算標準，以示懲儆。
六、公訴意旨另以：被告除前開論罪科刑部分，實施竊盜犯罪時
    同時竊取被害人張家文所有之馬達電線一條，此部分亦構成
    竊盜犯罪等語。按犯罪事實應依證據認定之，無證據不得認
    定犯罪事實；被告之自白，不得作為有罪判決之唯一證據，
    仍應調查其他必要之證據，以察其是否與事實相符，刑事訴
    訟法第一百五十四條第二項、第一百五十六條第二項定有明
    文。檢察官起訴認被告涉有此部分犯嫌，無非以被害人張家
    文之供述，扣案且由被害人張家文具領之馬達電線一條，卷
    附之扣押書、贓物認領保管單、被害報告書等為其論據。訊
    據被告堅詞否認此部分犯行，辯稱僅竊得如事實欄所載之三
    條一綑之馬達電線等語。經查，被告於警詢時供稱至案發地
    點竊取四條電線（警卷第二頁調查筆錄），惟於本院審理時
    改稱僅竊取三條一綑之電線（本院卷第三十五頁審判筆錄）
    ，供詞已有矛盾不一。警方雖於現場扣得電線一條，有卷附
    扣押書得考，證人即被害人張家文於警詢時亦稱：「九十九
    年九月十七日下午十七時許發現被竊，地點位於嘉義縣大林
    鎮排路里（溪排二十四分十電桿前堤防）、被竊一條約五公
    尺長，損失價值約新臺幣二千元。」；「因我的電線是獨自
    一條，另外他們的電線是三條綁在一起，所以我可以確定那
    電線是我所有」等語（警卷第五頁、第七頁調查筆錄），且
    出具贓物認領保管單、被害報告書領回扣案電線（警卷第二
    十二頁至第二十三頁），固然得證明被害人張家文曾有失竊
    馬達電線情事，但是否確與被告有關，仍乏證據以明之。從
    而，此部分犯行僅有被告前後扞格之自白，檢察官所舉證據
    仍未補強至被告犯罪無其他合理可疑之地步，此外，復查無
    其他積極證據得認被告除本件論罪科刑部分外之犯行，揆諸
    前開說明，尚難逕為不利於被告之推論，惟檢察官起訴認此
    部分與前開論罪科刑部分具有想像競合犯之裁判上一罪之關
    係，爰不另為無罪之諭知，附此敘明。
據上論斷，應依刑事訴訟法第二百九十九條第一項前段、第三百
條，刑法第三百二十條第一項、第五十五條、第四十七條第一項
、第四十一條第一項前段，刑法施行法第一條之一第一項、第二
項前段，判決如主文。
本案經檢察官侯德人到庭執行職務。
中    華    民    國    99    年    12    月    17    日
                      刑事第一庭  法  官  張道周
以上正本證明與原本無異。
如不服本判決應於收受判決後10日內向本院提出上訴書狀，並應
敘述具體理由；其未敘述上訴理由者，應於上訴期間屆滿後20日
內向本院補提理由書（均須按他造當事人之人數附繕本）「切勿
逕送上級法院」。告訴人或被害人如對於本判決不服者，應具備
理由請求檢察官上訴，其上訴期間之計算係以檢察官收受判決正
本之日期為準。
中    華    民    國    99    年    12    月    17    日
                                  書記官  張菀純
附記本判決之論罪法條全文
刑法第三百二十條第一項
意圖為自己或第三人不法之所有，而竊取他人之動產者，為竊盜
罪，處五年以下有期徒刑、拘役或五百元以下罰金。

司法院資訊處製作；財團法人民間司法改革基金會備份。
